【裁判字號】    89,自,352
【裁判日期】    900509
【裁判案由】    詐欺
【裁判全文】
臺灣高雄地方法院刑事判決                          八十九年度自字第三五二號
    自  訴  人  丙○○
    被      告  乙○○
    被      告  甲○○
右列被告等因詐欺案件，經自訴人提起自訴，本院判決如左：
    主  文
乙○○、甲○○均無罪。
    理  由
一、自訴意旨略以：被告乙○○及甲○○二人所經營之「花禧影業有限公司（下稱花
    禧影業公司）」，擁有大量國語院線片版權錄影帶，為從事錄影帶買賣之大盤商
    ，而自訴人係經營錄影帶買賣業務。於民國八十五年間，被告等竟意圖為自己不
    法之所有，基於詐欺之犯意，向自訴人佯稱可提供錄影帶予自訴人轉售、出租，
    自訴人不疑有他，遂向被告等約定購買錄影帶十五部，並由自訴人自高雄市第三
    信用合作社等處匯予款項、及交付票據以為支付價款，共計新台幣（下同）一百
    四十三萬七千元。詎自訴人交付前揭價款後，被告等僅交付二部錄影帶予自訴人
    後，即未再交付任何錄影帶予自訴人，並逃逸無蹤。因認被告乙○○及甲○○涉
    犯刑法第三百三十九條第一項之詐欺取財罪嫌。
二、按犯罪事實應依證據認定之，無證據不得認定其犯罪事實；復不能證明被告犯罪
    者，應諭知無罪之判決，刑事訴訟法第一百五十四條、第三百零一條第一項分別
    定有明文。次按認定不利於被告之事實，須依積極證據，苟積極證據不足為不利
    於被告事實之認定，即應為有利於被告之認定，更不必有何有利之證據。另告訴
    人之指訴，係以使被告受刑事訴追為目的，是其陳述是否與事實相符，仍應調查
    其他證據以資審認。且刑法第三百三十九條第一項詐欺罪之成立，以意圖為自己
    或第三人不法之所有，以詐術使人陷於錯誤，而將本人或第三人之物交付為要件
    。所謂以詐術使人交付，必須被詐欺人因其詐術而陷於錯誤，若所用之方法不能
    認為詐術，亦不致使人陷於錯誤，即不構成該罪，最高法院分別著有三十年上字
    第八一六號、五十二年臺上字第一三○○號及四十六年臺上字第二六○號判例足
    資參照。
三、訊據被告乙○○及甲○○固均坦認其等確經營「花禧影業公司」，從事錄影帶之
    製作發行、買賣等業務，於八十五年間，經同業介紹而認識自訴人，並經雙方多
    次洽商，約定由自訴人為其等在高、屏及澎湖地區錄影帶節目出租店之代理商，
    而由自訴人向其等購買錄影帶十五部，自訴人並匯款及交付支票，以為價款之給
    付，且其等僅交付二部錄影帶後，即未再交付錄影帶予自訴人之事實不諱，惟堅
    詞否認有何詐欺犯行，均辯稱：自訴人先前所交付之支票，僅其中二張面額均為
    十五萬元之支票，有於八十六年三月十三日及同年月三十一日兌現，其餘八張支
    票均再交還自訴人換票展期，自訴人並以十四張支票換回先前所交付之八張支票
    ，但自訴人所交予十四張支票，事後均未兌現，是渠等僅收取到自訴人匯款及票
    款三十萬元，總計約五十二萬左右，且因交予自訴人二部錄影帶之價款約五十二
    萬元，而事後自訴人即未交付任何款項，其所交付之支票亦無法兌現，始未再交
    予自訴人所約定之錄影帶等語。經查：
  (一)被告乙○○及甲○○確有經營「花禧影業公司」，從事錄影帶之製作發行、買賣
    等業務，於八十五年間，與自訴人約定由自訴人為其等在高、屏及澎湖地區錄影
    帶節目出租店之代理商，而由自訴人向其等購買錄影帶十五部，自訴人並匯款及
    交付支票，以為價款之給付，且其等僅交付二部錄影帶後，即未再交付錄影帶予
    自訴人之事實，業據被告等供承不諱，核與自訴人指訴之情節大致相符，是此部
    分之事實，應堪採信。又被告等確有收取自訴人之匯款、二張面額均為十五萬元
    之支票款項、及其他現金支付之款項，共計收取款項約五十二萬元等情，為被告
    等所自承，並有匯款申請書（證明聯）影本十一紙，及被告乙○○所書立交予自
    訴人核對之明細表影本乙紙附卷可稽；是被告等確有收取自訴人所交付之款項，
    共計約五十二萬元之事實，已堪認定。
  (二)被告等辯稱：渠等僅收取自訴人約五十二萬元之款項，並無收受自訴人所陳稱之
    另外約九十萬元之款項，自訴人後所交付之十四張支票，均未兌現，又自訴人所
    交付之十四張支票，因受款人為花禧影業公司，所以渠等收受該支票時，即在背
    面蓋用公司章，然事後該十四張支票均無法兌現，故依自訴人之要求，將部分支
    票返還予自訴人，部分將之撕毀，渠等確無收取到上開支票款項等語，並自訴人
    陳稱：伊係先交付支票（客票）並匯款予被告等，以為十五部錄影帶之價款，後
    再以十四張支票（客票）換回先前所交付之八張支票，而後所交付之十四張支票
    ，有部分已兌現，有部分為被告等將支票背書出去，背書出去之支票事後為伊以
    現金贖回，伊所交付被告等之支票，已兌現及為被告等背書之款項，加上伊匯款
    部分，共計支付被告等一百四十三萬七千元，但因所交予被告等之支票均為客票
    ，伊曾向銀行調取資料，均無下文，故無法提出被告等確有收受上開票款之證據
    ，且伊確有收受被告等所交付之二部錄影帶，每部錄影帶價款約二十六萬元等語
    。經核上開被告等及自訴人所言，被告等確有收取自訴人所交付之匯款及票款等
    款項約五十二萬元，自訴人亦確收受被告等所交付之二部錄影帶，價款約五十二
    萬元，此為被告等及自訴人所是認，堪予採信；本件爭執之點，係上開後交付之
    十四張支票中是否確有兌現、或為被告等背書轉讓，被告等確收取到自訴人所言
    ，除被告等自承約五十二萬元外之約九十萬元之款項。惟查：自訴人所交予被告
    等之支票十四張，均非以自己名義所簽發之支票，即均為俗稱之客票，且自訴人
    亦無法提出被告等確有收受上開票款之證據，業據自訴人陳明在卷，已如前述，
    且並無任何證據足以證明被告等確有收取上開約九十萬元之款項。從而，尚難據
    自訴人片面之詞，在無其他證據可資佐證下，遽認上開十四張支票確有兌現或為
    被告等背書轉讓之情形，而被告等確有收取上開約九十萬元之款項。職是，本件
    並無證據證明被告等確有意圖為自己不法之所有，客觀上收受自訴人上開約九十
    萬元款項之事實，是被告等所為，尚與刑法第三百三十九條第一項之犯罪構成要
    件有間。
  (三)被告等雖確與自訴人達成民事和解，被告等暫認積欠自訴人九十萬元整之事實，
    業據被告等及自訴人所不爭，且有和解書影本乙紙在卷足憑。惟被告等辯稱：渠
    等係為息訟，始與自訴人達成民事和解，如由自訴人提出證據渠等確有積欠自訴
    人上開款項時，當然即應將款項返還自訴人，但渠等確無收取到自訴人所稱之約
    九十萬元之款項等語，且觀之上開和解書之內容，確係載明「乙方（被告等）暫
    認積欠甲方（自訴人）九十萬元整」，有和解書影本乙紙在卷足憑；準此，被告
    等既係「暫認」積欠自訴人九十萬元之款項，是尚無法僅據該和解書，在無其他
    證據足以證明之情形下，即認被告等確有收取自訴人所述約九十萬元之款項。
四、綜上所述，本件並無任何證據足以認定被告等確有收受自訴人所稱之約九十萬元
    款項，尚不得僅憑自訴人之指訴，在無其他證據可資佐證之情形下，遽認被告等
    確有上開詐欺之犯行。此外，復查無其他積極證據足認被告等確有自訴人所指之
    犯行，揆諸前揭說明，不能證明被告等犯罪，依法均應諭知無罪之判決。
據上論斷，應依刑事訴訟法第三百四十三條、第三百零一條第一項，判決如主文。
中      華      民      國          九十    年      五    月      九    日
                                  臺灣高雄地方法院刑事第六庭
                                      法  官  洪榮家
右正本證明與原本無異。
如不服本判決，應於判決送達後十日內，向本院提出上訴狀。
        書記官  陳寰瑛
中      華      民      國          九十    年      五    月      九    日


司法院資訊處製作；財團法人民間司法改革基金會備份。
